【裁判字號】    91,交易,503
【裁判日期】    920210
【裁判案由】    過失傷害
【裁判全文】
臺灣板橋地方法院刑事判決                        九十一年度交易字第五○三號
    公  訴  人  臺灣板橋地方法院檢察署檢察官
    被      告  乙○○  男  四.
    選任辯護人  詹益煥律師
右被告因業務過失傷害案件，經檢察官提起公訴（九十一年度偵字第一六三八六號）
，本院判決如左：
    主  文
乙○○從事業務之人，因業務上之過失傷害人，處有期徒刑肆月，如易科罰金，以
佰元折算壹日。
    事  實
一、乙○○平日係以駕駛營業用小客車【計程車】載運旅客為業，為從事業務之人，
    緣於民國九十一年六月一日【星期六】上午八時許，駕駛車號：二Ｂ－七七八號
    計程車，沿臺北縣板橋市○○路○段往一段方向行駛，在行經同市○○路○段一
    一○號即雙十路與莊敬路口前，本應注意，並能注意汽車行駛時，應注意車前狀
    況，隨時採取必要之安全措施，以避免危險之發生，而依當時為週六，白晝道路
    寬敞，並無障礙，視界良好，無不能注意之環境，竟疏未注意，有甲○○騎乘【
    後搭載梁黃玉美】之車號：ＵＹＵ－六○○號輕型機車，由同市○○路○段往三
    段騎行，騎至莊敬路口欲左轉莊敬路，亦疏未注意對向來車，機車車頭稍越對向
    車道，適乙○○行經該路口未減速仍疾駛而至，見狀仍煞避不及，致其左側葉子
    板直接擦撞及機車車頭前緣（置物籃），致甲○○受有右側顳骨骨折合併多處腦
    內出血和右耳挫傷、右臉挫傷合併右膝前十字韌帶斷裂等之傷害；梁黃玉美則受
    有右手及右腳等處擦傷（此部分未據提出告訴）。而乙○○於犯罪未被有偵查犯
    罪之公務員發覺前，親自打電話報警，並向到場員警自首，表示願意接受裁判。
二、案經甲○○訴由臺北縣政府警察局海山分局移由臺灣板橋地方法院檢察署檢察官
    偵查起訴。
    理  由
一、訊據被告乙○○固坦承右揭事故，惟矢口否認有何公訴所指，辯稱：係對方撞伊
    云云；辯護意旨略以被告之行為乃無從避免，並無過失，有信賴原則之適用等語
    。
二、經查：本案首應究明者，乃被告駕駛計程車行經前述路段，於行近交岔路口【雙
    十路、莊敬路口】時，其車前注意義務之違反與否，茲說明如左：
    (一)、右揭事實分據證人（即告訴人）甲○○、證人梁黃玉美於警、偵訊暨本院訊
        問時之指訴及證述情節相符，互核相符。
    (二)、被告供稱：對方【指：告訴人】的車頭撞擊我的左側葉子板，撞擊後機車駕
        駛頭部撞擊到我車的前擋風玻璃後倒下等語（見九十一年六月一日警訊筆錄
        ），核與告訴人所陳情形相符（見九十一年年六月二十八日警訊筆錄），而
        對照偵查卷第十一頁上方照片，被告煞車距離甚長，且為直線，而至近行人
        穿越道附近方始見及告訴人機車稍越車道，隨即急劇往右偏駛，並參以同卷
        第十六頁下方照片，告訴人所駕駛之機車擦撞後，則停止於被告原行駛之方
        向近安全島處，其力量來源方向則來自被告，應可明確，可說明者，乃告訴
        人原係在稍越被告行駛之車道處，被告通過交叉路口時，未見減速仍疾駛而
        來，於前方三十公尺以上【參考煞車痕跡之長度】，已經見及告訴人機車稍
        越車道，經過反應時間，而為緊急煞車，並右偏然仍屬不及，遂撞擊之，因
        此告訴人機車受被告疾駛造成之強大衝擊力所致【按：作用力之方向，應同
        被告車行方向逆時針方向左約四十五度之角度，此為作用力方向之物理慣性
        原則】，而產生如同上卷第二十頁之刮地痕，應無疑義，由此對照被告所陳
        伊斯時速約五十五公里者【見同上被告於警訊中所陳】，則該限速雖為五十
        公里，被告已經逾越最高限速【雖或在容許行車速限誤差範圍！】，然並非
        行進間，均得保持該限速而為行駛，尤以接近交岔路口之際，更應注意交通
        動向之變化莫測，進為減速考慮，非得謂為均可以該等速限為行車，因之，
        足見被告已有未盡其應盡之車前注意義務，堪可確信。
    (三)、此外，並有道路交通事故調查報告表、現場草圖各一紙、照片十九張及診斷
        證明書一紙附卷可稽。按汽車行駛時應注意車前狀況，並隨時採取必要之安
        全措施，道路交通安全規則第九十四條第三項定有明文。被告駕車自應注意
        上述道路交通安全規定，且依當時情狀，非無不能注意之情事，竟疏未注意
        以致肇事，致告訴人受傷，被告自有過失。因認為被告以駕駛計程車為業，
        其注意義務更應較通常人為提高，竟疏未注意車前狀況，致擦撞及停於其前
        方路口處待左轉之告訴人騎乘之機車，其有過失，甚明。
    (四)、至被告陳稱係他方撞及伊車一節，查此一指陳，其意或應係認此事故係告訴
        人之行為參與所致使。然查：刑法處罰行為人之過失責任者，乃在於國家就
        行為人之過失責任加以刑法歸責之評價，其餘參與者之與有過失，仍難於評
        價行為人刑事過失責任時加以侵入，進而主張有所抵銷或免除，因此，行為
        人若已就其本身行為有疏於情事，即應擔負刑事之過失責任。因此，在交通
        參與過程中，縱令其他參與者，有所違反交通安全規定，並非必然完全解免
        行為人應負之過失責任。換言之，行為人本身已有未盡注意義務之情事發生
        ，即難認為有信賴原則之適用，故行為人就參與過程中，如仍有其應注意且
        能注意，而未盡其注意義務之情事者，國家對該行為人之疏虞【過失】行為
        ，仍得進行訴追，此乃個人所應負之單一刑事過失責任，如上被告所陳，仍
        難解免其應負之過失刑責，亦無疑問。
    (五)、如上，被告過失行為與被害人之受有傷害間，稽之前述診斷證明書足認有相
        當因果關係，據上，被告未盡其應注意義務情事，顯可確信，換言之，其駕
        駛行進間之注意義務已屬違反，因此，如上被告所辯暨辯護所陳，均無從否
        認被告之已有過失責任之情事。本件事證明確，被告過失犯行，足以認定。
三、查被告乙○○平日以駕駛計程車運送旅客為業，業據被告供明在卷，其為從事駕
    駛業務之人，因駕駛業務肇事致人受傷，核其所為，係犯刑法第二百八十四條第
    二項前段之業務過失傷害罪；又被告一過失行為，雖致甲○○、梁黃玉美二人受
    有傷害，然就梁黃玉美部分，未有合法之訴追，是仍無從加以論列，附此敘明。
    又被告於犯罪尚未為有偵查犯罪職權之公務員發覺前，打電話報警留於現場，並
    向到場員警自首，稽以道路交通事故調查報告表記載之肇事經過，因認被告有自
    首，主動接受裁判，依刑法第六十二條前段規定，應減輕其刑。爰審酌被告與告
    訴人間，於本件同俱肇事原因，暨告訴人受傷害程度，以及尚未與被害人達成民
    事上和解暨綜合其他偵、審程序進行中所呈現之犯罪後態度等一切情狀，量處如
    主文所示之刑，並諭知易科罰金之折算標準。
據上論斷，應依刑事訴訟法第二百九十九條第一項前段，刑法第二百八十四條第二項
前段、第六十二條前段、第四十一條第一項前段，罰金罰鍰提高標準條例第一條前段
、第二條，判決如主文。
本案經檢察官葉志飛到庭執行職務。
中      華      民      國    九  十  二    年    元    月  二  十  九  日
                                      臺灣板橋地方法院交通法庭
                                            法  官  黎錦福
右正本證明與原本無異。
如不服本判決，應於判決送達後十日內向本院提出上訴書狀。
                    書記官  戴尚榮
中      華      民      國    九  十  二    年    二    月      十      日
附錄本案論罪科刑法條全文：
刑法第二百八十四條
因過失傷害人者，處六月以下有期徒刑、拘役或五百元以下罰金。致重傷者，處一年
以下有期徒刑、拘役或五百元下罰金。
從事業務之人，因業務上之過失傷害人者，處一年以下有期徒刑、拘役或一千元以下
罰金。致重傷者，處三年以下有期徒刑、拘役或二千元以下罰金。


司法院資訊處製作；財團法人民間司法改革基金會備份。
